【裁判字號】    91,易,2098
【裁判日期】    920212
【裁判案由】    贓物
【裁判全文】
臺灣板橋地方法院刑事判決                    九十一年度易字第二九八號
    公  訴  人  臺灣板橋地方法院檢察署檢察官
    被      告  乙○○
    選任辯護人  謝華凱律師
右列被告因贓物案件，經檢察官聲請簡易判決處刑（九十一年度偵字第三七九三號）
，本院三重簡易庭認不宜逕以簡易判決處刑，簽移本院改依通常程序審理，本院判決
如左：
    主  文
乙○○故買贓物，處有期徒刑伍月，如易科罰金，以參佰元折算壹日。
    事  實
一、緣坐落臺北縣林口鄉○○段第十一之二地號土地上之臺北縣林口鄉○○段第六七
    二一建號建物，係屬「日安臺北(一)公寓大廈社區」之鋼筋混凝土造九層建物，於
    民國八十四年十二月十一日建築完工而為建物登記時，其中第一層（門牌號碼為
    臺北縣林口鄉○○路三七六巷四十九號一樓）登記為李廖庭穎所有，李廖庭穎及
    其夫丙○○（其等涉犯竊佔罪嫌部分，應由檢察官另案偵辦）明知上開建物前方
    及左右二側之騎樓部分，屬該棟大樓之法定空地，為該社區全體區分所有權人共
    有，竟於上開建物完工時，擅自將該建物第一層左側牆壁打除後往外增建水泥鋼
    筋牆壁及屋頂（面積達二二點五七平方公尺，位置詳如附圖編號Ｂ所示）、於緊
    鄰右側牆壁外緣處再往外搭建木板屋頂及牆壁（面積達十二點七六平方公尺，位
    置詳如附圖編號Ｃ所示）、於正門處前方搭建水泥花台二處（面積計達五點一九
    平方公尺，位置詳如附圖編號Ｄ２｛面積計四點零七平方公尺｝、Ｆ｛面積計達
    一點一二平方公尺｝），而竊佔該等屬社區其他全體區分所有權人共有之土地，
    共計達四十點五二平方公尺，以專供自己使用。
二、乙○○明知李廖庭穎所有位於前開如附圖編號Ｂ、Ｃ、Ｄ２、Ｆ所示之建物、花
    台所佔基地，均為竊佔該社區其他全體區分所有人共有前開地號土地之贓物，竟
    仍基於故買贓物之犯意，於八十七年八月五日，在臺北縣林口鄉○○路○段九十
    三號七樓之美好房屋仲介股份有限公司內，以總價新臺幣（下同）六百二十萬元
    之總價格，承買登記為李廖庭穎所有之前揭房地及故買位於如附圖編號Ｂ、Ｃ、
    Ｄ２、Ｆ所示部分私自增建之建物、花台暨所佔基地之贓物，而供己占有使用。
三、案經日安臺北(一)公寓大廈管理委員會訴請臺灣板橋地方法院檢察署檢察官偵查起
    訴。
    理  由
一、訊據被告乙○○固坦承於右揭時地，向李廖庭穎買得前開房屋之情不諱，惟矢口
    否認有何故買贓物之犯行，辯稱：伊無贓物認識，買屋時，沒人跟伊說房子有加
    蓋違建，伊不知道所買受的房子，有竊佔部分土地是贓物，而還故意買受，因檢
    察官所稱違建竊佔部分，跟原來的房子合為一體，且外觀磁磚顏色一樣，所以伊
    分辨不出來，房子買來就是這樣，伊並沒有加蓋過。另辯護人辯護意旨另以：被
    告買賣價金不包含違建竊佔部分之土地，是被告並無故買贓物云云。然查，
(一)、坐落臺北縣林口鄉○○段第十一之二地號土地上之臺北縣林口鄉○○段第六七二
    一建號建物，為鋼筋混凝土造九層建物，於八十五年一月四日建築完工而為建物
    登記時，其中第一層（門牌號碼為臺北縣林口鄉○○路三七六巷四十九號一樓）
    登記為李廖庭穎所有等情，有土地、建築改良物買賣所有權移轉契約書、建物登
    記謄本在卷可稽。
(二)、又前揭建物屬於日安臺北一期的房屋，於八十五年一月交屋，原先屋主是李廖庭
    穎，交屋時李廖庭穎就開始興建違建，之後，管委會有向林口鄉公所報拆，拆除
    人員在八十六年八、九月間將違建的旁邊打個洞，但原先屋主又補起來，該屋後
    來賣給被告。違建部分的土地是社區住戶共有的，住戶並沒有同意原屋主在住戶
    共有的土地上蓋違建等語，業經告訴代理人甲○○於偵查、本院調查中指訴綦詳
    （見九十年度發查字第六二五號偵查卷宗第十三頁、本院九十一年十月三日訊問
    筆錄）。與證人丙○○於本院調查中證稱：渠係李廖庭穎之夫，以太太名義買受
    前揭房屋，交屋後一、二個月，渠就將該屋前面（指房屋左側）往外移，整個變
    成室內的範圍，後面部分（指房屋右側）是做樓梯，上面怕淋雨蓋鐵皮，是密閉
    空間，於正門處前方搭建水泥花台二處等語（見本院九十一年十一月十一日訊問
    筆錄），均核無不合。再，前開建物增建部分，係於房屋左側打除原牆壁後往外
    增建水泥鋼筋牆壁及屋頂，佔用面積達二二點五七平方公尺（位置詳如附圖編號
    Ｂ所示），另沿建物右側牆壁外緣處再往外搭建木板屋頂及牆壁，佔用面積達十
    二點七六平方公尺（位置詳如附圖編號Ｃ所示），於建物正門處前方所搭建之水
    泥花台二處，佔用面積共計達五點一九平方公尺（位置詳如附圖編號Ｄ２｛面積
    計四點零七平方公尺｝、Ｆ｛面積計達一點一二平方公尺｝），共計佔用面積達
    四十點五二平方公尺之情，亦經本院受命法官會同臺北縣新莊地政事務所地政人
    員履勘現場無訛，並製有勘驗筆錄及現場相片十一幀存卷足稽，且有臺北縣新莊
    地政事務所地政人員測量後，製有土地複丈成果圖附卷可考。是坐落前揭地號土
    地上之門牌號碼臺北縣林口鄉○○路三七六巷四十九號一樓房屋中，如附圖編號
    Ｂ、Ｃ、Ｄ２、Ｆ所示部分建物、花台所佔基地，應係丙○○、李廖庭穎竊佔該
    社區其他全體區分所有人所共有前開地號土地之贓物甚明。
(三)、證人即仲介李廖庭穎將前揭房地出賣與被告之原美好房屋仲介股份有限公司職員
    丁○○於本院調查時證稱：渠受李廖庭穎委託要賣這房子，受委託時就有去過現
    場，李廖庭穎並且告知渠有增建部分，是建設公司在他買的時候，就已經把整個
    加蓋起來，所以外觀會跟建設公司建築原來該棟建物的顏色一樣，而且李廖庭穎
    的先生丙○○有帶渠實際看過增建部分為前面、後面還有夾層，所以渠明確知道
    增建的實際所在，渠後來帶被告到現場介紹建物時，也有跟被告講明何處為增建
    ，後來該屋以六百二十萬元成交，在渠公司簽約，當時渠在場，契約書上所載文
    字都有逐條說明，雙方都同意才會蓋章等情（見本院九十一年八月二十九日訊問
    筆錄）。證人丙○○於本院調查中亦證稱：渠將房屋賣給被告，並代太太簽名、
    蓋章於契約書，簽約時有跟買方即被告具體講清楚哪些是違建，會有被拆的危險
    等語在卷（見本院九十一年十一月十一日訊問筆錄）。是證人丁○○、丙○○均
    證稱曾明確告知被告該屋包括違建，並具體指出違建所在，渠等與被告均無夙怨
    ，且證言互核相符，證言應堪信實。參酌被告前於八十七年八月五日向李廖庭穎
    買受前揭房屋時，簽有不動產買賣契約書一情，經證人丁○○、丙○○證述如上
    ，且為被告所不否認。則觀諸證人丙○○於偵查中所提出契約書第十四條特約事
    項載明：「本買賣標的包括增、加建範圍，甲方（指被告）充分認知該範圍有被
    拆除或其他危險，並願自接管後承擔一切責任。」等文字（見九十一年度偵字第
    三七九三號偵查卷宗第十一頁），並佐以被告所購買之前開房屋，登記總面積僅
    有四十七點四六平方公尺，有建物登記謄本在卷為憑，然如附圖編號Ｂ、Ｃ、Ｄ
    ２、Ｆ所示之建物、花台所佔基地面積已達四十點五二平方公尺，亦有前揭土地
    複丈成果圖附卷可稽。則被告購買上開房地時，實際使用之空間已較建物登記謄
    本所載面積增加近一倍，凡此各情，俱徵被告對所購之屋包含有涉嫌竊佔共有土
    地所蓋之違建，而有贓物認識至明。被告前揭辯稱：伊無贓物認識，伊買屋時，
    沒人跟伊說房子有加蓋違建，伊不知道房子買受部分當中，有竊佔部分土地是贓
    物，而還故意買受云云，顯係飾卸之詞，並不足採。
(四)、又辯護人另以被告買賣價金不包含違建竊佔部分之土地，是被告並無故買贓物云
    云置辯乙節。查，證人丙○○於本院調查時雖證稱：與被告簽訂契約書後，因契
    約書第十四條寫明買賣標的包括增、加建範圍，但渠認為該部分不在買賣價金內
    ，所以又訂立特別聲明，記載買賣坪數係依權狀所載坪數計算等語（見本院九十
    一年十一月十一日訊問筆錄）。並提出記載有「買賣標的特依實際權狀坪數計算
    買賣」之特別聲明一紙附卷為憑（見九十一年度偵字第三七九三號偵查卷宗第十
    三頁）。惟被告以買賣總價款六百二十萬元，向李廖庭穎買受前揭房地。買賣標
    的包括增、加建範圍，被告充分認知該範圍有被拆除或其他危險，並願自接管後
    承擔一切責任等情，為前揭買賣契約書第一、十四條所明定。則依該等條文，已
    足認被告與丙○○、李廖庭穎買賣雙方均有所謂六百二十萬元之買賣價金，係包
    含違建竊佔土地在內，且該等違建雖有遭拆除風險存在，雙方仍願以六百二十萬
    元價格買賣成交之共識甚明，足認買賣價金中確包含上開違建竊佔之土地無疑。
    參酌證人丙○○於本院調查時亦證稱：渠並非指違建部分，不在買賣價金內，因
    房子賣給被告，違建部分不可能還是渠的，特別聲明的意思只是在說，違建部份
    以後若要被拆，渠沒有算被告錢，被告要自己負責等語（見本院九十一年十一月
    十一日訊問筆錄）。堪認丙○○應係為恐將來違建若遭拆除，被告得以此為由，
    再向之要求退還被拆除部分違建之價款，始又再訂立特別聲明，自不得徒憑特別
    聲明上載有「買賣標的特依實際權狀坪數計算買賣」之文字，即遽認買賣價金不
    包含違建竊佔部分之土地，亦無從執之資為有利被告之認定。綜上，被告所支付
    之買賣價金確包含違建竊佔之土地在內一情，堪可認定。辯護人前揭辯稱被告買
    賣價金中，並不包含違建竊佔部分之土地，並不足採。綜上所述，本件事證明確
    ，被告故買贓物犯行足以認定。
二、核被告乙○○所為，係犯刑法第三百四十九條第二項之故買贓物罪。爰審酌被告
    故買前揭含有竊佔社區全體區分所有權人共有土地所蓋之房屋後，未能與告訴人
    和解，且迄今仍未拆除違建，將所買受竊佔共有人土地部分，歸還社區全體區分
    所有權人，及其犯罪之動機、目的、手段、所生危害等一切情狀，量處如主文所
    示之刑，並諭知易科罰金之折算標準，以資儆懲。又被告行為後，刑法第四十一
    條業於九十年一月四日修正為「犯最重本刑為五年以下有期徒刑以下之刑之罪，
    而受六月以下有期徒刑或拘役之宣告，因身體、教育、職業、家庭之關係或其他
    正當事由，執行顯有困難者，得以一元以上三元以下折算一日，易科罰金。但確
    因不執行所宣告之刑，難收矯正之效或難以維持法秩序者，不在此限。」「併合
    處罰之數罪，均有前項情形，其應執行之刑逾六月者，亦同。」並於同年月十日
    公布施行，於同年月十二日生效，比較新舊法之規定，以變更後之新法對被告有
    利，依刑法第二條第一項前段之規定，自應適用裁判時之新法諭知易科罰金之折
    算標準，附此敘明。
三、至聲請簡易判決處刑書雖謂如附圖編號Ｄ１所示部分，亦係被告故買贓物之一部
    份，然查，該部分係原有建商在前揭建物完工時所蓋之原有花台，含有消防栓一
    座，並非丙○○興建一情，業經證人丙○○於本院受命法官勘驗現場時證述屬實
    （見本院九十一年十二月十六日勘驗筆錄），且為告訴代理人甲○○於本院審判
    中所不否認（見本院九十二年一月二十九日審判筆錄），亦查無事證顯示該部分
    為丙○○竊佔共有土地所興建，是該部分既非屬丙○○竊佔他人之土地，被告予
    以買受，自無故買贓物可言，惟因此部分與前揭聲請簡易判決處刑，經本院認定
    有罪之前開竊佔部分，具有同一事實之關係，爰不另為無罪之諭知，附此敘明。
四、又坐落臺北縣林口鄉○○段第十一之二地號土地上之臺北縣林口鄉○○段第六七
    二一建號建物，係於八十四年十二月十一日建築完成，所有權人為李廖庭穎等情
    ，有臺灣省臺北縣土地登記簿一紙、建物登記謄本在卷可稽，而丙○○於前揭建
    物交屋後一、二個月即為前揭增、加部分之違建，已如前述，是李廖庭穎、丙○○涉犯竊佔罪嫌部分，顯尚未罹於追訴權時效，檢察官聲請簡易判決處刑書認已
    罹於時效，容有誤會，此部份應由檢察官另案偵處，附此敘明。
據上論斷，應依刑事訴訟法第二百九十九條第一項前段，刑法第二條第一項前段、第
三百四十九條第二項、第四十一條第一項前段，罰金罰鍰提高標準條例第一條前段、
第二條，判決如主文。
本案經檢察官黃正綱到庭執行職務。
中  華      民      國    九十二    年      二      月     十二     日
                                  臺灣板橋地方法院刑事第四庭
                                      審判長法  官  許仕楓
                                            法  官  談  虎
                                            法  官  陳明偉
右正本證明與原本無異。
如不服本判決，應於判決送達後十日內，向本院提出上訴狀。
                                            書記官  呂妍旻
中      華      民      國    九十二    年      二      月     十四     日


司法院資訊處製作；財團法人民間司法改革基金會備份。
